【裁判字號】    95,上易,1510
【裁判日期】    950913
【裁判案由】    傷害
【裁判全文】
臺灣高等法院刑事判決                95年度上易字第1510號
上  訴  人
即  被  告  乙○○
選任辯護人  錢裕國律師
上列上訴人因傷害案件，不服臺灣臺北地方法院95年度易字第88
7號，中華民國95年6月27日第一審判決（起訴案號：臺灣臺北地
方法院檢察署95年度偵字第5277號），提起上訴，本院判決如下
：
    主  文
原判決撤銷。
乙○○無罪。
    理  由
一、公訴意旨略以：被告乙○○係台北市○○區○○路327號1樓
    「21世紀不動產臺北莊敬店」（下稱21世紀莊敬店）之負責
    人，於民國94年12月16日上午10時許，在店內與告訴人甲○
    ○發生口角，竟基於傷害犯意，徒手毆打告訴人，致告訴人
    受有頭部及前胸挫傷等傷害。因認被告涉有刑法第277條第1
    項之傷害罪嫌。
二、按犯罪事實應依證據認定之，無證據不得認定犯罪事實，又
    不能證明被告犯罪，應諭知無罪之判決，刑事訴訟法第 154
    條、第301條第1項分別定有明文。次按認定不利於被告之事
    實，須依積極證據，苟積極證據不足為不利於被告事實之認
    定時，即應為有利於被告之認定，更不必有何有利之證據；
    如未能發現相當之證據，或證據不足以證明，自不能以推測
    或擬制之方法，以為裁判之基礎；且無論直接或間接證據，
    其為訴訟上之證明，須達於通常一般之人均不致有懷疑，而
    得確信其為真實之程度者，始得據為有罪之認定，倘其證明
    尚未達到此一程度，而有合理之懷疑時，尚難作為有罪之認
    定基礎，最高法院30年上字第81 6號、40年台上字第86號、
    76年台上字第4986號判例均可資參照。又告訴人之告訴，係
    以使被告受刑事訴追為目的，是其陳述是否與事實相符，仍
    應調查其他證據以資審認，最高法院亦著有52年台上字第13
    00號判例。
三、檢察官認定被告涉有前述傷害犯嫌，不外以告訴人之指訴及
    診斷證明書一紙為據，惟被告堅決否認有何傷害犯行，並辯
    稱告訴人來店後，我就出去，不理對方等語。經查：
    (一)告訴人歷次指述傷害情節不一，並與被告間有債務糾紛：
      1.告訴人於警詢略稱：被告對我說，再囉唆的話，便要對
        我不客氣，馬上用右拳頭打我的額頭及用手肘打我前胸
        ，我馬上打110報警等語（見偵查卷第6頁）。
      2.告訴人於偵查庭及原審準備程序略稱：被告用拳頭打我
        的右胸口與頭部（見偵查卷第29頁、原審卷第15頁）。
      3.告訴人於原審審判期日證稱：我走過去，被告就一拳打
        下去，我和被告隔一張桌子，後來被告要離開，我追上
        去拉住他，叫他不要走，他回頭又再打我頭部一拳（見
        原審卷第31頁）。旋又補充：被告確實以手肘打我，他
        從辦公桌走出來等語（見原審卷第45頁）。就被告如何
        出手毆打之陳述不一。
      4.綜觀告訴人上開供述，其於偵查庭及原審，先後3 次指
        被告係出拳毆打，惟於警詢及原審又另稱被告係以右手
        打其額頭，以手肘毆其前胸，所供顯與其在原審之證述
        不符，則其於原審供述之憑信性即有可疑。
      5.告訴人陳稱：被告之前就欠我錢，還恩將仇報，害我坐
        牢半年（見偵查卷第6頁），而雙方間有債務糾紛，並
        據告訴人、被告所共認（見原審卷第15頁、原審卷第31
        頁、本院卷95年9月6日審理筆錄）。雙方既有糾紛在前
        ，而告訴人之指訴又有前述瑕疵，參諸前引最高法院52
        年台上字第1300號判例，更應調查其他證據，以審認告
        訴人之指訴是否與事實相符。
    (二)告訴人雖提出診斷證明書一紙（見偵查卷第14頁），以證
      明其確遭毆傷，惟該診斷證明書至多僅能證明其頭部、胸
      部受有挫傷，尚不能證明該等傷勢由被告所加諸。
    (三)綜合其他證人之證述，無從審認告訴人之指訴與事實相符
      ：
      1.關於證人即前往現場處理之警員伍文和之證詞部分：
        (1)證人伍文和於原審證稱：告訴人在現場出示傷處，她
          說是手和頭（見原審卷第34頁），顯與告訴人所言係
          頭部及胸部遭毆之陳述不符。
        (2)經原審詢以有無察覺告訴人身上受傷，證人伍文和答
          稱：我看有一點點二、三公分不明顯類似瘀青的痕跡
          ，好像是在頭部等語（見原審卷第34頁），證人伍文
          和所見之傷勢既為「不明顯類似瘀青的痕跡」，能否
          謂之為傷勢？即有可疑。
        (3)其於原審雖並證稱：當時有二個小姐，均稱未看到，
          我問他們願不願意作證，他們說不願意，我有記載於
          工作紀錄等語（見原審卷第35頁）。惟該工作紀錄（
          見偵查卷第15頁）係記載：「另警方詢問在場周員（
          即被告）之同事有無願意替李員（即告訴人）作證，
          均稱未看到，且都不願作證」，則警方既係詢問願否
          「替李員作證」，被告之同事以未看到而不願為告訴
          人作證，即不能作為告訴人指訴為實之證據，更不能
          作為不利被告之證據。
        (4)再據證人伍文和證述：我經通報有財務糾紛，即赴現
          場處理，告訴人告以其與被告有財務糾紛，我跟他說
          警方不能介入財務糾紛，告訴人乃稱被告對其傷害，
          我請他去驗傷，台北醫學院離派出所很近，所以我請
          他去那裡驗傷等語（見原審卷第34頁），足見告訴人
          初非以遭被告毆傷為由而報警處理，而係出於央警處
          理其與被告間債務糾紛之目的，嗣警員告知無此權限
          ，始改稱受被告毆傷，是告訴人於其所謂遭毆傷後，
          雖有立即報警之行為，亦不能憑認告訴人係因遭毆而
          報警處理，並據以認定告訴人之指訴與真實相符。
      2.證人即21世紀莊敬店之離職員工丙○○、現職員工丁○
        ○分別於原審及本院證稱：被告並未毆打告訴人等語（
        見原審卷第37頁至第42頁、本院卷95年9月6日審理筆錄
        ），益見告訴人之指訴難以憑信。檢察官雖認該二證人
        之證詞尚難採信，惟縱除去其二人之證述，亦不能憑認
        告訴人之指訴與事實相符。
四、綜上所述，檢察官憑以認定被告涉有傷害犯嫌之告訴人指訴
    既有瑕疵，經調查相關證據之結果，又無從認定告訴人之指
    訴與真實相符，此外，卷內復無其他積極證據足認被告確有
    傷害犯行，尚不能證明被告有檢察官起訴之犯罪。
五、原審未察，遽為被告論罪科刑之判決，參諸前述，即有未洽
    ，被告上訴指摘即此，為有理由，應由本院撤銷原判決，並
    諭知被告無罪。
據上論斷，應依刑事訴訟法第369條第1項前段、第364條、第301
條第1項，判決如主文。
本案經檢察官許睦坪到庭執行職務。
中    華    民    國    95    年    9    月    13     日
                  刑事第十三庭審判長法  官  曾德水
                                    法  官  廖紋妤
                                    法  官  范清銘
以上正本證明與原本無異。
不得上訴。
                                    書記官  吳金來
中    華    民    國    95    年    9    月    13     日


司法院資訊處製作；財團法人民間司法改革基金會備份。
